臺灣高雄地方法院刑事判決　　　　　　　　　　　　九十二年度交易字第三四八號
　　公　訴　人　臺灣高雄地方法院檢察署檢察官
　　被　　　告　乙○○
右列被告因過失傷害案件，經檢察官聲請簡易判決處刑（九十二年度調偵字第一九○
號），本院認不宜以簡易判決處刑，而改依通常程序審理，本院判決如左：
    主  文
乙○○因過失傷害人，處拘役肆拾日，如易科罰金，以佰元折算壹日。
    事  實
一、乙○○於民國九十一年三月七日下午一時四十分駕駛車牌號碼ＶＣ─六五一三號
    自小客車沿高雄市○○區○○街由北向南方向車道行駛，行經永定街與永裕街之
    無號誌交岔路口欲左轉彎，本應注意距交岔路口三十公尺前顯示方向燈或手勢，
    而依當時為日間自然光線、柏油路面乾燥、無缺陷、無障礙物、視距良好，並無
    不能注意之情事，竟疏未注意依規定於交岔路口三十公尺前顯示方向燈或手勢，
    即貿然前進駛入前開交岔路口且左轉彎。適有甲○○騎乘ＫＲＴ—三一○號機車
    後載其子，沿劃有分向限制線之永定街由北往南方向車道行駛於乙○○駕駛車輛
    之後方，於行駛至前開交岔路口時，本應注意行經交岔路口時，不得超車；欲超
    越同一車道之前車時，須先按鳴喇叭二單響或變換燈光一次，但不得連續密集按
    鳴喇叭或變換燈光迫使前車允讓；在劃有分向限制線之路段，不得駛入來車之車
    道內，卻違反此規定，於前開交岔路口，未按鳴喇叭或變換燈光，即自乙○○駕
    駛車輛左側超車，且駛入來車之車道內。迨乙○○自後視鏡發現甲○○騎乘之機
    車駛近時，雖行煞車，但已閃避不及，致於前開交岔路口處，乙○○駕駛車輛左
    前輪及後視鏡與甲○○騎乘機車車頭發生撞擊，乙○○人車倒地，受有左鎖骨骨
    折之傷害（乙○○之子未受傷）。
二、案經甲○○訴由高雄市政府警察局苓雅分局移送臺灣高雄地方法院檢察署偵查起
    訴。
     理  由
一、訊據被告乙○○固不否認其於九十一年三月七日下午一時四十分駕駛車牌號碼Ｖ
    Ｃ─六五一三號自小客車沿高雄市○○區○○街由北向南方向車道行駛，行經永
    定街與永裕街之無號誌交岔路口左轉彎時，與沿永定街由北往南方向車道原行駛
    於其後方、由告訴人甲○○騎乘之ＫＲＴ—三一○號機車，在前開交岔路口處發
    生撞擊，而告訴人人車倒地，受有左鎖骨骨折傷害之事實，惟辯稱：其已打方向
    燈後左轉彎，在前開交岔路口時自後視鏡見告訴人由其左方超車即已停住，係告
    訴人騎機車自其左方撞擊其駕駛之車輛云云。經查：
  (一)被告於前開時地駕駛ＶＣ─六五一三號自小客車沿高雄市○○區○○街由北向南
    方向車道行駛，其於行經永定街與永裕街之無號誌交岔路口左轉彎時，與告訴人
    騎乘之ＫＲＴ—三一○號機車發生撞擊，致告訴人人車倒地，受有左鎖骨骨折之
    傷害等情，為被告所不否認，且與告訴人指訴情節相符，又有高雄市立民生醫院
    診斷證明書一份（見警卷）、九十一年九月五日高雄市政府警察局苓雅分局依據
    告訴人敘述繪製之事故現場圖一份（見警卷）、臺灣高雄地方檢察署九十二年十
    月十四日電話紀錄單（見九十二年度調偵字第一九○號卷第三十頁）及被告所提
    之現場照片五幀（見本院九十二年度交簡字第二三六八號刑事卷宗第十二、十三
    頁）附卷可資佐證，堪認屬實。
  (二)過失部分：
  1.按汽車行駛至交岔路口，左轉彎時，應距交岔路口三十公尺前顯示方向燈或手勢
    ，行至交岔路口中心處左轉，並不得占用來車道搶先左轉，道路交通安全規則第
 一百零二條第一項第四款定有明文。
  (1)本件事故係於被告行駛至前開交岔路口左轉彎時，與告訴人騎乘之機車發生撞擊
    ，已於前述。
  (2)本院函請高雄市政府警察局提出本件交通事故調查報告表及現場圖到院，經其檢
    送高雄市政府警察局勤務指揮中心受理各類案件紀錄表，記載本件係於九十一年
    三月七日十三時五十八分報案，由高雄市政府警察局苓雅分局民權派出所警員林
    讚梅處理，經證人林讚梅證稱：本件事故發生時未立刻報案，係告訴人送醫後始
    報案，並未至事故現場處理，現場圖係九十一年九月五日始依告訴人口述繪製，
    另雖有製作筆錄，但無其他資料移送等語，又證人即被告配偶曾清美證稱：其於
    事故當日報案後，警察雖到現場，但表示現場已破壞，無法丈量或為任何處理等
    語，並有高雄市政府警察局九十三年四月二十六日高市警勤字第○九三○○二七
    一一九號函附卷可稽（見九十二年度調偵字第一九○號卷第二十至二二頁、本院
    卷第四十、四一頁及九十三年五月四日審判筆錄）；至於高雄市政府警察局交通
    警察大隊則未接獲報案，亦無法提出相關資料，有該大隊九十二年十二月二十九
    日高市警交五字第○九二○○二○一一一號函在卷可稽，故本件並無事故當時員
    警至現場處理繪製之交通事故調查報告表及現場圖可資佐證。
  (3)告訴人於警詢、偵查及本院審理中迭予指訴：被告行駛於永定街接近永裕街交岔
    路口時，車行偏右，且未打方向燈直接左轉等語（見警卷、九十二年度調偵字第
    一九○號卷第十九、二五頁、九十一年度偵字第二○六○三號偵查卷第七頁、本
    院九十二年度交簡字第二三六八號刑事卷宗第二十頁、本院九十三年五月四日審
    判筆錄）。
  (4)被告於偵查中先供稱：忘記當時有無打方向燈等語（九十二年度調偵字第一九○
    號卷第二七頁）；於本院準備程序及審理中則改供稱：距交岔路口前一、二十公
    尺即打方向燈等語（見本院九十二年度交簡字第二三六八號刑事卷宗第十頁、本
    院卷第二一頁、本院九十三年五月四日審判筆錄）。
  (5)關於被告左轉彎前是否顯示方向燈或手勢，告訴人自提出告訴起至本院審理中歷
    次指訴均屬一致；反之，被告則前後供述歧異，衡諸若果事故當時確有顯示方向
    燈，於偵查中檢察官初次訊問此節時記憶應較之本院審理中為清晰，但其卻先供
    稱「忘記」，其後始堅稱「有打方向燈」，則顯與常情有違。因此，被告之供稱
    實有可疑，而告訴人之指述應為可採。基此，足認被告於右開時地駕駛ＶＣ─六
    五一三號自小客車在前開無號誌交岔路口左轉彎前並未顯示方向燈或手勢。再核
    諸被告所提，告訴人亦不否認之本件事故現場照片五幀（見本院九十二年度交簡
    字第二三六八號刑事卷宗第十二頁），顯示事故地點之前開交岔路口係柏油路面
    乾燥、無缺陷、無障礙物；又參諸本件事故當時為日間自然光線、視距良好，足
    見本件事故發生處雖為無號誌交岔路口，但被告應無不能注意之情事。是故，被
    告行駛至前開交岔路口左轉彎前並未顯示方向燈或手勢，即貿然駛入該交岔路口
    左轉彎，且未注意亦往該交岔路口駛進之告訴人，致與告訴人發生撞擊，其有過
    失應已明確。
  2.按汽車在劃有分向限制線之雙向二車道路段，不得駛入來車之車道內行駛時；於
    行經交岔路口時，不得超車；欲超越同一車道之前車時，須先按鳴喇叭二單響或
    變換燈光一次，但不得連續密集按鳴喇叭或變換燈光迫使前車允讓，道路交通安
    全規則第一百零一條第二、三款分別定有明文。本件告訴人係沿永定街由北往南
    行駛，而永定街係路面劃有雙黃線，此外路面無其他標線，此有臺灣高雄地方法
    院檢察署電話紀錄單及現場照片五幀（見九十二年度調偵字第一九○號卷第三十
    頁、本院九十二年度交簡字第二三六八號刑事卷宗第十二頁）為佐，故永定街係
    劃有分向限制線之雙向二車道路段。審諸告訴人陳稱：於行經前開交岔路口時，
    因被告車行偏右，以為其要靠右停車，故從被告左邊超車，超車時是否越過雙黃
    線記不清楚等語（見警卷、九十二年度調偵字第一九○號卷第十九頁、九十一年
    度偵字第二○六○三號偵查卷第七頁、本院九十二年度交簡字第二三六八號刑事
    卷宗第二十頁、本院九十三年五月四日審判筆錄），以及被告駕駛車輛左前輪及
    後視鏡與告訴人騎乘機車車頭在前開交岔路口發生撞擊，足見告訴人於前開交岔
    路口處自被告車輛左側超車。至於告訴人固然對於其是否超越雙黃線駛入來車車
    道記憶不清，惟衡諸永定街既僅劃有分向限制線，此外無其他標線，則於此路寬
    不大之情形下，參以事故地點在交岔路口處，以及被告所供其車車頭已偏右諸情
    以觀，告訴人若自被告左側超車，又須保持與被告車輛間一定之間隔，故其超車
    勢必超越雙黃線而駛入來車車道。另由告訴人自警詢、偵查及本院審理中從未提
    及其超車時有按鳴喇叭或變換燈光，應足見其未為此舉。綜上所述，告訴人於前
    開交岔路口，未按鳴喇叭或變換燈光，自被告駕駛車輛左側超車，且駛入來車之
    車道內。故告訴人違反上開規定，致二車發生撞擊，其同有過失甚明。
  4.綜上所述，被告於九十一年三月七日下午一時四十分駕駛車牌號碼ＶＣ─六五一
    三號自小客車沿高雄市○○區○○街由北向南方向車道行駛，行經永定街與永裕
    街之無號誌交岔路口欲左轉彎，本應注意距交岔路口三十公尺前顯示方向燈或手
    勢，竟未為此且疏未注意，致與告訴人機車發生撞擊，導致其人車倒地，受有前
    開傷害，則被告有過失，至為明確，且告訴人所受傷害與被告之過失行為間具有
    相當因果關係，堪予認定。此外，告訴人雖亦有前所述之過失而同有肇事原因，
    然被告之過失行為既為造成告訴人受傷之原因，則其仍不得因此豁免罪責。是以
    ，本件事證明確，被告犯行堪以認定，應依法論科。
三、核被告所為，係犯刑法第二百八十四條第一項前段之普通過失傷害罪。爰審酌被
    告未曾受有期徒刑以上刑之宣告，此有台灣高等法院被告全國刑案紀錄表一份在
    卷可稽，其素行尚佳，係因一時疏於注意而肇事致告訴人受傷，非故意為之，惡
    性非重，且告訴人對本件交通事故之發生亦有過失及其所受傷害，又因事故當時
    未保持現場狀況，致無法製作現場圖，造成雙方就事故原因爭執甚大，迄無法達
    成和解等一切情狀，量處如主文所示之刑，並諭知易科罰金之折算標準。至於事
    故後不久，九十一年三月七日十三時五十八分高雄市政府警察局勤務指揮中心即
    受理本件報案，雖報案內容已詳述本件事故時地、肇事者及傷者等情，但此係被
    告之配偶曾清美自行出於己意而為，並非被告請其代為，此經證人曾清美證述在
    卷（見本院九十三年五月四日審判筆錄），故本件被告尚無自首之情形，附此敘
    明。
據上論斷，應依刑事訴訟法第二百九十九條第一項前段，刑法第二百八十四條第一項
前段，罰金罰鍰提高標準條例第一條前段、第二條，判決如主文。
本案經檢察官丙○○到庭執行職務。
中      華      民      國     九十三     年     五     月    二十四    日
                                      臺灣高雄地方法院交通法庭
                                          審判長法  官  曾逸誠
                                                法  官  陳月雯
                                                法  官  洪乙心
右正本證明與原本無異。
如不服本判決，應於判決送達後十日內，向本院提出上訴狀。
                                                書記官  沈  蘊
中      華      民      國    九十三    年    五    月      二十四      日
